【裁判字號】    99,重訴,1253
【裁判日期】    991129
【裁判案由】    返還土地等
【裁判全文】
臺灣臺北地方法院民事裁定            99年度重訴字第1253號
原      告  潘勝鑑
            潘錦河
共      同
訴訟代理人  盧國勳律師
被      告  格藍地育樂股份有限公司
法定代理人  邱郅玄
上列當事人間返還土地等事件，本院裁定如下：
    主  文
本件移送臺灣桃園地方法院。
    理  由
一、按訴訟之全部或一部，法院認為無管轄權者，依原告聲請或
    依職權以裁定移送其管轄法院。移送訴訟之裁定確定時，受
    移送之法院受其拘束。前項法院，不得以該訴訟更移送於他
    法院。但專屬於他法院管轄者，不在此限。民事訴訟法第28
    條第1項、第30條分別定有明文。次按，因不動產之物權或
    其分割或經界涉訟者，專屬不動產所在地之法院管轄。其他
    因不動產涉訟者，得由不動產所在地之法院管轄，民事訴訟
    法第10條亦有明文。又所謂因不動產物權涉訟者，其訴訟標
    的非僅限於確認物權本體之存否，即本於物權而生之物上請
    求權亦屬之。蓋物上請求權僅為物權之作用，與物權本體有
    不可或分之關係，不可強為割裂，是基於不動產所有權而生
    之所有物返還請求權、除去妨害請求權、妨止妨害請求權之
    訴，係屬「因不動產之物權涉訟」，而專屬不動產所在地之
    法院管轄。再者，專屬管轄之事件不得以合意定管轄法院，
    專屬於他法院管轄之事件，當事人合意管轄之法院不因而取
    得管轄權；專屬於他法院管轄之事件，無管轄權之法院，並
    不因移轉管轄之裁定而取得管轄權，此觀諸同法第30條第2
    項但書之規定自明（最高法院86年度台上字第1421號判決意
    旨參照）。
二、本件原告起訴主張：被告向伊承租桃園縣龍潭鄉○○村○○
    ○段第22-1、22-3、22-4、22-5地號土地（下稱系爭土地）
    ，租期自民國96年10月16日起，兩造並簽有不動產租賃契約
    書，詎自97年8月16日起，被告即未給付租金，經催告仍不
    給付，爰以本起訴狀繕本之送達作為終止租賃契約之意思表
    示，依民法第455條前段、第767條規定及系爭租賃契約第11
    條、第19條約定，請求被告將系爭土地騰空返還予原告，及
    給付積欠之租金新臺幣（下同）218萬元、搬遷前按月給付
    10萬元及200萬元之違約金等語。
三、查本件原告起訴狀係以民法第455條前段及第767條之物上請
    求權請求返還土地，且其於臺灣桃園地方法院99年度重訴字
    第242號民事事件99年8月24日言詞辯論期日亦未捨棄民法第
    767 條請求權基礎（見該案卷第32頁），足見原告係本於所
    有權之作用而起訴，依首揭說明，自應適用民事訴訟法第10
    條第1項專屬管轄之規定，由不動產所在地之法院即臺灣桃
    園地方法院專屬管轄，方屬適法。雖原告另請求給付租金及
    違約金，然此係因不動產之其他情事而涉訟，自屬於民事訴
    訟法第10條第2項所指其他因不動產涉訟，亦得由臺灣桃園
    地方法院合併管轄。故臺灣桃園地方法院99年度重訴字第
    242號民事裁定，認兩造有合意管轄約定，逕將本件裁定移
    送本院，於法尚有未合。又上揭臺灣桃園地方法院移轉管轄
    裁定既已違反民事訴訟法第10條第1項專屬管轄之規定，依
    民事訴訟法第30條第2項但書規定，本院不受其羈束，爰依
    職權裁定將本件移送於臺灣桃園地方法院。
四、依上開法條裁定如主文。
中    華    民    國    99    年    11    月    29    日
                  民事第七庭    法  官  吳定亞
以上正本係照原本作成。
如對本裁定抗告須於裁定送達後10日內向本院提出抗告狀，並繳
納抗告費新臺幣1,000元。
中    華    民    國    99    年    11    月    29    日
                                書記官  張婕妤

司法院資訊處製作；財團法人民間司法改革基金會備份。
